# 因持股比例下降的成本法转权益法涉及合并报表的编制

提问人：mytruth 时间：2011-07-06 23:08:51
陈版，看了cpa教材中因持股比例下降的成本法转权益法涉及合并报表的编制的例题，始终无法理解合并报表层面的会计处理，您能否指点一下理解的思路？
20×7年 1 月 1 日，甲公司支付 600 万元取得100%的股权，投资当时乙公司可辨认净资产的公允价值为 500 万元，有商誉 100 万元。
20×7年 1 月 1 日至20×8年 12 月 31 日，乙公司的净资产增加了 75 万元，其中按购买日公允价值计算实现的净利润 50 万元，持有可供出售金融资产的公允价值升值 25 万元。20×9年 1 月 8 日，甲公司转让乙公司60%的股权，收取现金 480 万元存入银行，转让后甲公司对乙公司的持股比例为40%，能够对其施加重大影响。20×9年 1 月 8 日，即甲公司丧失对乙公司的控制权日，乙公司剩余40%股权的公允价值为 320 万元。假定甲、乙公司提取盈余公积的比例均为10%。假定乙公司未分配现金股利，并不考虑其他因素。 一、个别会计报表中财务处理如下 确认部分股权处置收益 借：银行存款 480 贷：长期股权投资 600×60%=360 投资收益 120 对剩余股权改按权益法核算 借：长期股权投资 30 贷：盈余公积 50×40%×10%=2 未分配利润 50×40%×90%=18资本公积 25×40%=10 二、合并报表处理如下： 合并报表中应确认投资收益=480+320-675+25=150万元，由于个别会计报表中已经确认了 120 万元的收益，故需在合并报表中进行如下处理： （ 1 ）对剩余股权按丧失控制权日的公允价值重新计量的调整 借：长期股权投资 320 贷：长期股权投资 675×40%=270 投资收益 50 （ 2 ）对个别财务报表中的部分处置收益的归属期间进行调整 借：投资收益 50×60%=30 贷：未分配利润 30 （ 3 ）将与剩余股权对应的原计入权益的其他综合收益 10 万元转入投资收益 借：资本公积 10 贷：投资收益 25×40%=10

回答人：chenyiwei
你可以先分别根据解释 4 号第四条对丧失控制权情况下个别报表和合并报表层面会计处理的规定，确定个别报表层面和合并报表层面分别应当达到的处理效果（涉及的相关资产、负债、损益的计量差异），因为实务中合并报表是在个别报表基础上编制的，所以两者之间的差异就是需要通过抵销分录调整的内容。

提问人：ladxiao 时间：2012-02-17 14:48:53
回复 chenyiwei 的帖子
请问LZ所说情况本部与合并是否要调比较报表（即是否调期初）？个人认为不要，请陈版主赐教

回答人：chenyiwei
合并报表不用调整前期比较数据，但个别报表一般理解应调整前期比较数据。

提问人：zengfengxia 时间：2012-02-17 20:54:41
个别报表为什么需要调整前期比较数据？作为会计政策变更？

回答人：chenyiwei
这是一个特例（既不是前期会计差错也不是会计政策变更），而是由讲解中的核算方法要求调整期初未分配利润这一点推导出来的。
确实与会计的一般原理不相符。